---
title: "Estudio Estadístico Sobre la Presencia de Sesgo Crítico en Reseñas Musicales de Pitchfork.com"
author: "Armando Delfin, Gabriel Di Buongrazio y Miguel Rodriguez"
format: pdf
---

```{r setup, include=FALSE, echo=FALSE}

knitr::opts_chunk$set(echo = TRUE)
```

"Universidad Central de Venezuela (UCV), Escuela de Estadística y Ciencias Actuariales"

\

\

\

\

\

\

\

\

::: {style="text-align: left; position: absolute; top: 20px; left: 20px;"}
**Docente:**

Jesus Ochoa
:::

## Introducción

Las reseñas o críticas de multimedia (música, películas, software, etc...), han gozado de una continuada y creciente popularidad desde la adopción masiva de los computadores y el internet por parte del consumidor promedio (XionYing Cen, et al., 2022).

Su atractivo radica en la capacidad de las reseñas para funcionar como guía para el consumidor, ofreciendo información y opinión acerca de un producto multimedia antes de consumirlo, dando un apoyo para la toma de decisión en si invertir los recursos necesarios como tiempo y dinero que puedan ser dirigidos a un producto considerado mejor. Sin embargo, un potencial defecto de las reseñas de todo tipo, particularmente de aquellas que evalúan contenido artístico, es la vulnerabilidad a fuerte sesgos por parte de aquel que hace las críticas.

Se ha encontrado que las reseñas online suelen ser bastante polarizadas, dibujando una curva con un sesgo positivo y colas gruesas, representando una asimetría positiva con una alta cantidad de valores atípicos en ambos extremos (Fritz 2016), por lo que se ha puesto en duda que tan útiles son las reseñas en realidad. Este estudio evalúa una base de datos extraída de Kaggle, que contiene más de 18.000 reseñas de álbumes musicales producidas por Pitchfork.com, en el que se observará si existe dicho sesgo en cuanto a críticas positivas y se explorará la posibilidad de sesgo respecto a géneros musicales, pues Pitchfork.com ha producido mayoritariamente reseñas de álbumes de rock, planteando la posibilidad de calificaciones por encima o debajo de la media.

\

\

\

\

\

\

\

## Contenido

### 1. Muestra de datos

```{r, echo=FALSE}
#| label: load_libraries
#| message: false
#| warning: false

if (!require("pacman")) install.packages("pacman")

pacman::p_load(
  tidyverse, pacman, DescTools, moments, forcats, scales, DBI, RSQLite, dbplyr, odbc, flextable,
  ftExtra, svglite,ggplot2, kableExtra
)
```

```{r, echo=FALSE}
#| label: connect_database
#| message: false
#| warning: false


# Formato de la ruta : "C:/users/*tu nombre de usuario*/*La carpeta de la db*/*nombre de la db*

# Ruta a la base de datos (asegúrate de que sea correcta)
db_path <- "C:/Users/migue/OneDrive/Documentos/GitHub/ProyectoCompu-II-GR6/database.sqlite"
# Establecer la conexión
dbdb <- DBI::dbConnect(RSQLite::SQLite(), dbname = db_path)

# Importante usar la función dbDisconnect(dbdb) antes de cerrar la sesión de R.

```

```{r, echo=FALSE}
#| label: scrips
#| message: false
#| warning: false

#Verificar entidades
dbListTables(dbdb)

# Trasladar todas las entidades SQL a dataframes de R.
artists <- dbGetQuery(dbdb, "SELECT * FROM artists")
content <- dbGetQuery(dbdb, "SELECT * FROM content")
genres <- dbGetQuery(dbdb, "SELECT * FROM genres")
labels <- dbGetQuery(dbdb, "SELECT * FROM labels")
reviews <- dbGetQuery(dbdb, "SELECT * FROM reviews")
years <- dbGetQuery(dbdb, "SELECT * FROM years")

#library(kableExtra)

genres$genre <- as.factor(genres$genre)


# Resumen de 'genres'
tabla_genres <- kable(summary(genres), caption = "Resumen de generos") %>%
  kable_styling(bootstrap_options = "striped", full_width = F)

# Mostrar las tabla
tabla_genres


#Juntar Géneros y demás variables importantes
tb_new <- dbGetQuery(dbdb, "SELECT reviews.reviewid, reviews.best_new_music,
reviews.score, genres.genre
                     FROM reviews INNER JOIN genres
                     ON reviews.reviewid = genres.reviewid;")

#Limpiar NA's
tb_1 <- tb_new[complete.cases(tb_new),]

# Preparar dataframe para cálculos necesarios
tb_2 <- tb_1 %>% mutate (n = 1) %>% group_by(genre) %>% mutate(N = sum(n)) %>%
  mutate(avg = mean(score))

# Dataframe para análisis sobre álbumes galardonados best new music
tb_best <- tb_2 %>% filter(best_new_music == 1)
```

### 1.1 Grafico Average

Un aspecto que es interesante evaluar es el de los promedios en puntuación de cada género musical. Diferencias muy grandes entre cada uno puede señalizar una presencia de sesgo, preferencia o desdén muy notorio por un género en particular. Por lo tanto realizamos el siguiente gráfico:

```{r, echo=FALSE}
#| label: graphics_Average
#| message: false
#| warning: false


ggplot(tb_2, aes(x = reorder(genre, avg), na.rm = TRUE, y = avg)) +
  geom_point(colour = "blue", size = 5) +theme_minimal() +coord_flip() +  labs(title = "Puntuación Promedio de Cada Género",
       x = "",
       y = "Puntuación Promedio") +
  theme(
        panel.grid.major = element_line(colour = "gray"),
        panel.grid.minor = element_line(colour = "gray"))
```

En el podemos ver que, en término nominales, no hay mucha diferencia entre cada uno, con un promedio mínimo de 6.884 y uno máximo de 7.430, el rango es de 0.546.

Además podemos ver que la música gobal experimental y jazz tienen las mejores puntuaciones promedio, y que electronico, pop y r&b las peores.

### 1.2 Grafico Proporciones de Best new Music.

Pitchfork.com tiene una calificación especial llamada 'Best new music', en el que se premia por ser una entrega músical que define el año o temporada en el que fue creada. Al explorar como se distribuye por género, podemos observar, desde otro ángulo si existe preferencia por un género por encima del otro.

Sin embargo, esto debe de estar acompañado con un análisis sobre la proporción de albumes galardonados 'best new music' dentro de cada género, pues no todos los géneros tienen una cantidad equivalente de reseñas en Pitchfork.com, tampoco en la muestra observada. La tabla previamente discutida debe ser utilizada como apoyo.

```{r echo=FALSE}
#| label: graphics_Proporciones
#| message: false
#| warning: true

ggplot(tb_best, aes(x = fct_infreq(genre), y = after_stat(prop), group = 1)) +
  geom_bar( fill = "lightpink", colour = "darkgray") + theme_minimal() +coord_flip() +
  scale_y_continuous(labels = scales::percent) +
   labs(title = "Distribución de Álbumes Best New Music por Género Musical",
        subtitle = "943 Álbumes Galardonados por Pitchfork.com",
        x = "",
        y = "Porcentaje")

```

Más de la mitad de álbumes galardonados best new music son álbumes de rock, lo cual concuerda perfectamente con la tabla anterior mencionada en el que podemos ver que más de la mitad de reseñas observadas pertenecen a este género, lo mismo parece ocurrir con el género experimental. Además de eso, vemos los géneros menos representativos de las entregas best new music, son global jazz y metal. Algo extraño considerando que fueron los álbumes con una mayor puntuación en promedio, pudiendo ser explicado por la poca frecuencia absoluta de las reseñas de estos géneros en la muestra observada.

### 1.3 Histograma de Reviews

Por último, se evalua un fenómeno que parece ser frecuente en el ámbito de las reseñas de todo tipo, una distribución de puntajes con una marcada asimetría positiva, y una cantidad de datos extremos y atípicos muy alta. Para eso se emplea un histograma:

```{r echo=FALSE}
#| label: graphics_histograma
#| message: false
#| warning: true

ggplot(tb_2, aes(x = score)) + geom_bar(fill = "darkgreen") + theme_minimal() +
  labs(title = "Distribución de las Puntuaciones Otorgadas a Álbumes Músicales",
       subtitle = "18.393 Álbumes Calificados por Pitchfork.com",
       x = "Puntuación",
       y = "")
```

En el cual, se puede ver, efectivamente una marcada asímetria positiva, con una media aritmética igual a 7 puntos y una mediana igual a 7.2. También vemos que una puntuación de 10 que siendo la máxima, tiene una frecuencia decididamente desproporcionada respecto al resto de la distribucón. Aquí se denota un sesgo positivo y reseñas polarizadas.

\

\

\

\

\

\

## Conclusión

La muestra observada de 18.393 reseñas de álbumes músicales de Pitchfork.com parece presentar sesgos que ya son conocidos en la literatura sobre críticas de productos para el consumidor, una gran mayoría de reseñas positivas, muy positivas, además de cantidades anómalas de puntuaciones extremas, o muy positivas, o muy negativas.

Sin embargo, en la particularidad que presenta la música como producto, la división por género, no parece haber una preferncia de uno por encima de los otros.

## Bibliografía

Tao Chen, XiongTing Cen, Meng Qi, Yi chen Lan

*The impacy of online reviews on cosumers purchasing decision, 2022*

Pitchfork.com

Kaggle
